最高法院刑事判決　　　　　　　　　　　　　　　　八十七年度台非字第三七○號
　　上訴人　最高法院檢察署檢察總長
　　被　告　甲○○　男
右上訴人因被告違反毒品危害防制條例案件，對於台灣高等法院中華民國八十七年三
月二十四日第二審確定判決（八十七年度上訴字第八五○號，起訴案號：台灣台北地
方法院檢察署八十六年度偵字第一七○七二號），認為違法，提起非常上訴，本院判
決如左：
    主  文
原判決關於違背法令部分撤銷。
    理  由
非常上訴理由稱：「按判決不適用法則或適用法則不當者，為違背法令；又案件由犯
罪地或被告之住所、居所或所在地之法院管轄，刑事訴訟法第三百七十八條、第五條
第一項定有明文。本件被告甲○○於民國八十六年四月間，涉嫌施用第一級毒品，經
台灣台北地方法院檢察署諭令收押於台灣台北看守所。台北看守所雖位於台北縣土城
市，但行政上仍受台灣台北地方法院檢察署督導，並負責台灣台北地方法院及檢察署
之收押人犯，台灣台北地方法院及檢察署對其收押之被告應具有法律上之管領力，況
本件檢察官起訴時，於八十七年一月二日連同起訴書、卷證及被告甲○○一併解送台
灣台北地方法院。起訴時點應係起訴書送達於法院之時點，此時被告人犯併同解送法
院，該法院即係被告之所在地，該法院即有管轄權，原審法院竟將檢察官製作起訴書
之日期（八十六年十二月二十六日）認係起訴時點，而認被告押於台灣台北看守所
，並非台灣台北地方法院之轄區，而諭知管轄錯誤，移送於台灣士林地方法院，揆諸
首揭法條規定，原判決顯然違背法令。案經確定，爰依刑事訴訟法第四百四十一條、
第四百四十三條提起非常上訴，以資救濟」等語。
本院按案件由犯罪地或被告之住所、居所或所在地之法院管轄，刑事訴訟法第五條第
一項定有明文。所謂被告所在地，係指其身體所在之地，並以起訴時為標準，至其所
在之原因，無論自由與強制，皆所不問。台灣台北看守所依看守所組織條例第一條第
一項之規定，係隸屬於台灣台北地方法院檢察署，是以由台灣台北地方法院檢察署檢
察官令押於其所轄看守所之人犯，自應認為係在台灣台北地方法院所在地。本件被
告甲○○於八十六年四月間，涉嫌施用第一級毒品，經台灣台北地方法院檢察署檢察
官押於台灣台北看守所，迄該案起訴時，仍然在押中，則檢察官將本案向台灣台北
地方法院提起公訴，依前開說明，自不能謂台灣台北地方法院對之無管轄權。原審見
未及此，竟撤銷第一審之科刑判決，改判諭知本件管轄錯誤，移送台灣士林地方法院
。自有適用法則不當之違背法令。案經確定，非常上訴意旨執以指摘，洵有理由。惟
原判決尚非不利於被告，應由本院將原判決關於違背法令部分撤銷，以資糾正。
據上論結，應依刑事訴訟法第四百四十七條第一項第一款前段，判決如主文。
中      華      民      國    八十七    年     十二     月      三      日
                              最高法院刑事第五庭
                                  審判長法官  黃  劍  青
                                        法官  劉  敬  一
                                        法官  林  增  福
                                        法官  邵  燕  玲
                                        法官  張  清  埤
      右正本證明與原本無異
                                              書  記  官
中      華      民      國    八十七    年     十二     月      十      日
                                                                      ：
